【裁判字號】    92,自,135
【裁判日期】    920919
【裁判案由】    詐欺
【裁判全文】
臺灣板橋地方法院刑事判決                          九十二年度自字第一三五號
    自  訴  人  磐英科技股份有限公司
    代  表  人  戊○○
    自訴代理人  陳純仁律師
                林新傑律師
    被      告  丙○○
    選任辯護人  劉憲璋律師
右列被告因詐欺案件，經自訴人提起自訴，本院判決如左：
    主  文
丙○○無罪。
    理  由
一、自訴意旨略以：被告丙○○為吉霖電腦有限公司（下簡稱：吉霖公司）負責人，
    被告以吉霖公司名義，自民國九十一年十二月起至九十二年一月底止，陸續向自
    訴人訂購視訊產品數批，經自訴人分別於九十一年十二月二日、同年月四日、同
    年月十一日、同年月二十三日、同年月三十日、九十二年一月十六日、九十二年
    一月二十一日將貨品交付吉霖公司，吉霖公司對其應支付自訴人之各批貨款分別
    開立面額為新臺幣（下同）四千五百九十四元、發票日九十二年一月三十日、票
    號0000000號，面額三百七十八萬五千五百十九元、發票日九十二年二月
    一日、票號0000000號，面額三百四十二萬八千九百十二元、發票日九十
    二年二月八日、票號0000000號，面額二百四十五萬五千一百零一元、發
    票日九十二年二月二十日、票號0000000號，面額二百七十四萬三千一百
    二十九元、發票日九十二年三月十六日、票號0000000號，面額四百十一
    萬四千六百九十四元、發票日九十二年三月二十一日、票號0000000號，
    面額三百四十二萬八千九百十二元、發票日九十二年三月二十一日、票號000
    0000號之支票各一紙交付自訴人，惟自訴人於各該票載發票日向付款銀行提
    示時均遭退票，總退票金額達一千九百九十六萬零八百六十一元，嗣自訴人要求
    被告儘速清償所積欠之貨款未果，經自訴人向經濟部申請吉霖公司最新之公司登
    記表，始發現被告已於九十二年一月二十三日以吉霖公司之業務不振為由，具函
    向經濟部中部第三科辦公室申請解散登記，並經經濟部以九十二年一月二十三日
    經中字第０九一三一六一二九九號函核准解散登記在案；被告明知吉霖公司即將
    解散，且其公司之存款不足以支付其所訂購貨物之貨款，卻仍施用詐術隱瞞吉霖
    公司即將解散之事實，而以吉霖公司之名義向自訴人持續大量訂貨，使自訴人誤
    以為吉霖公司之營運正常，財務穩定，有支付貨款之能力，而交付貨物與吉霖公
    司；因認被告涉有刑法第三百三十九條第一項之詐欺取財罪嫌等語。
二、按犯罪事實應依證據認定之，無證據不得推定其犯罪事實。刑事訴訟法第一百五
    十四條定有明文。又檢察官就被告犯罪事實，應負舉證責任，並指出證明之方法
    。同法第一百六十一條第一項亦有明文規定。此條項係編列在刑事訴訟法第一編
    總則第十二章「證據」中，原則上於自訴程序亦同適用。次按事實之認定，應憑
    證據，如未能發現相當證據，或證據不足以證明，自不能以推測或擬制之方法，
    以為裁判基礎（最高法院四十年臺上字第八六號判例意旨參照）。且認定不利於
    被告之事實，須依積極證據，苟積極證據不足為不利於被告事實之認定時，即應
    為有利於被告之認定，更不必有何有利之證據（最高法院三十年上字第八一六號
    判例意旨參照）。而認定犯罪事實所憑之證據，無論係直接證據或間接證據，其
    為訴訟上之證明，須於通常一般之人均不致有所懷疑，而得確信其為真實之程度
    者，始得據為有罪之認定，倘其證明尚未達到此一程度，而有合理之懷疑存在，
    無從為有罪之確信，復無其他調查途徑可尋，法院即應為無罪之判決（最高法院
    七十六年臺上字第四九八六號判例意旨參照）。
三、自訴人認被告涉犯詐欺取財罪嫌，係以被告為吉霖公司負責人，在明知公司因財
    務情況不佳，即將向經濟部申請解散登記之情況下，卻仍持續向自訴人大量進貨
    為由，並提出自訴人公司之出貨單影本及發票影本各一份、吉霖公司所開立之支
    票影本及退票理由單影本共七份、吉霖公司之公司變更登記表影本一份等為證，
    資為論據。
四、訊據被告否認有任何詐欺取財之犯行，辯稱：吉霖公司是我姊夫乙○○開的，我
    僅是掛名負責人，我在吉霖公司沒有擔任任何職務，也沒有出資，我沒有匯錢到
    吉霖公司的戶頭去，對於吉霖公司之業務不知情，我是接到法院的傳票才知道吉
    霖公司不營業了，公司大、小章都沒有在我身上，申請公司後我就將大、小章交
    出去了等語。
五、經查：
    (一)自訴人提出之吉霖公司公司變更登記表固記載被告為吉霖公司之董事代表人。
      惟證人即被告之姊夫乙○○到庭證稱：「吉霖公司是我個人於九十一年以十五
      萬元向謝宏達買的，於九十一年五、六月間接手營業，在臺中縣大雅鄉○○路
      十五號營業，生產電腦磁片、電話等，因為我已經是先基企業有限公司的負責
      人，我要用吉霖公司的名義、票子來融資，不能再用我的名義，才找丙○○做
      負責人，吉霖公司的支票在我手上，但吉霖公司的業務及財務實際上是由業務
      經理丁○○控管，丁○○說要開多少，我才開多少，最後有兩張支票因為公司
      倒閉就把印章交給丁○○他們，由他們開，二張有一張三百多萬元，一張四百
      多萬元，吉霖公司的同意書上被告的簽名是我簽的，我有匯錢到吉霖公司的戶
      頭去，吉霖公司也是我去辦解散登記的，被告不知道」等語（見本院九十二年
      八月四日筆錄）。證人即原吉霖公司業務經理丁○○亦具結證稱：「吉霖公司
      是乙○○開的，我擔任業務經理；吉霖公司是電腦週邊產品、電子產品如鍵盤
      、螢幕，吉霖公司有實際在買賣，當時買賣及業務實際上都是正常的，吉霖公
      司會發生問題是因為先基公司財務發生問題，吉霖公司的資金有調借過去，吉
      霖公司才沒辦法發生問題，吉霖公司有賺錢；我知道被告是公司董事，實際經
      營者是乙○○，公司印章、支票、發票都在乙○○處，我見過被告一次，是在
      公司倒閉那段時間看過，開給磐英公司的三百萬及四百萬元的票是我開的，因
      為先基公司倒了，乙○○把印章、支票放在我那裡，當時我們跟磐英公司往來
      還是正常，前面有小額跳票，票是我讓它過的，後來乙○○那邊的錢沒有回來
      ，我自己也調不過來，才會跳磐英公司的票，跳票當天我有跟磐英公司甲○○
      聯絡，第二天就跟磐英公司處理，拿吉霖公司質押給磐英公司的土地過戶給磐
      英公司；據我所知被告沒有參與吉霖公司的業務，自訴狀所記載之視訊產品是
      我出面訂貨，我決定買，跟乙○○報告就可執行；吉霖公司實際經營者是乙○○，我是受乙○○指揮，不知道吉霖公司在九十二年一月二十三日申請解散登
      記這件事，是磐英公司的甲○○跟我講我才知道的，和磐英公司的協調過程中
      並沒有找被告」等語（見本院九十二年八月四日筆錄）。雖然證人乙○○、丁○○對於吉霖公司於九十二年一月三十一日以後陷於無資力繼續支付票款困境
      之原因，互相指責，但其二人皆證稱：被告確為吉霖公司掛名之負責人，不參
      與公司之經營及業務，公司財務、經營、採購分別由乙○○、丁○○掌控、決
      定。復佐以證人即自訴人公司之業務經理甲○○證稱：「我沒有見過丙○○，
      都是跟他們的經理丁○○接觸」等語（見本院九十二年五月五日筆錄）；證人
      即磐英公司人員紀華仁證稱：「丁○○所稱土地已過戶，（文件）是丁○○拿
      給我，這塊土地我們以一千四百萬元認列，還差六百萬元，我沒有見過被告」
      等語（見本院九十二年八月四日筆錄），顯示出面向自訴人訂貨及洽談和解決
      定過戶公司土地之人，均無被告在內，是證人乙○○、丁○○有關被告部分之
      證言應屬事實，堪以採信。被告上揭辯解應屬可採。
    (二)至於本院依職權調取之吉霖公司設於上海商業儲蓄銀行城中分行之第０七三四
      二之三號帳戶往來存取紀錄，雖然其中於九十一年八月十四日至九十一年十二
      月二十三日止，有多筆以丙○○名義之匯款紀錄，惟證人即乙○○之女湯慧娟
      到庭證稱：「上海商業儲蓄銀行的匯款單上寫丙○○及湯慧娟名字的錢是我匯
      的，是乙○○叫我匯的」等語，證人乙○○亦證實確有此事無訛（均見本院九
      十二年八月二十七日筆錄）。而被告辯護人提出之該等被告名義之入戶電匯通
      知單影本，其上「丙○○」三字之署名（含簡寫），與湯慧娟於本院審理時所
      書寫之「丙○○」三字（含簡寫），彼此之筆順、運筆方式、筆跡特性極為相
      近，卻與被告於本院訊問期日筆錄上所留之簽名之筆順、運筆方式、筆跡特性
      ，有顯著之差異，亦有該等入戶電匯通知單影本、湯慧娟之簽名資料、被告於
      訊問筆錄之簽名在卷可資核對。湯慧娟之證言亦堪採信。上開匯款紀錄自不能
      採為不利於被告認定之證據。
六、綜上論述，被告所辯：其僅係吉霖公司掛名負責人，未參與公司之經營，亦不知
    向自訴人訂貨等語，堪以採信。而吉霖公司在未退票之前，確有實際在經營，退
    票後亦有丁○○出面與自訴人洽談和解之事，並過戶土地予自訴人用以抵債等事
    實，亦為證人丁○○、甲○○、紀華仁證述在卷，吉霖公司亦顯非虛設之人頭公
    司。被告掛名為負責人之公司既為有實際經營業務之公司法人，被告又未參與公
    司之經營、採購及任何相關業務，自難認被告有何施以詐術使人陷於錯誤之詐欺
    取財犯行，自訴人所提出之證據及證明方法尚不足以證明被告有詐欺取財之犯行
    ，實難僅憑自訴人單方面之指述，以擬制之方法，遽入人罪，被告犯罪應屬不能
    證明，爰為無罪判決之諭知。
據上論斷，應依刑事訴訟法第三百四十三條、第三百零一條第一項，判決如主文。
中      華      民      國      九十二    年    九      月    十九      日
                      臺灣板橋地方法院刑事第四庭
                                            法  官    王復生
右正本證明與原本無異。
如不服本判決，應於判決送達後十日內向本院提出上訴狀 (應附繕本) ，上訴於
臺灣高等法院。
                                            書記官    黃美雲
中      華      民      國      九十二      年    九    月  二十二    日


司法院資訊處製作；財團法人民間司法改革基金會備份。
